臺灣嘉義地方法院刑事判決　　　　　　　100年度易字第487號
公　訴　人　臺灣嘉義地方法院檢察署檢察官
被　　　告　楊雅富
上列被告因竊盜案件，經檢察官提起公訴（100年度偵字第4229
號），被告就被訴事實為有罪之陳述，本院裁定依簡式審判程序
審理，判決如下：
    主  文
楊雅富犯竊盜罪，處有期徒刑陸月，如易科罰金，以銀元參佰元
即新臺幣玖佰元折算壹日，減為有期徒刑參月，如易科罰金，以
銀元參佰元即新臺幣玖佰元折算壹日。
    犯 罪 事 實
一、楊雅富於民國93年間某日，基於意圖為自己不法之所有，在
    嘉義縣水上鄉黃漢國住處，利用向顏宏儒（原名顏志樺，94
    年2月14日更名）借用自小客車使用之機會，竊取顏宏儒放
    置於車輛上之舊式國民身分證；而於97年1月26日下午2時許
    ，楊雅富因涉犯毒品案件為警在臺北縣三重市（現已改制為
    新北市三重區○○○街43巷口前查獲後，在臺北縣政府（現
    改制為新北市政府）警察局蘆洲分局蘆洲派出所提出顏志樺
    之舊式身份證，並冒用顏志樺姓名應訊（所涉偽造文書犯行
    ，業經臺灣板橋地方法院於97年10月27日以97年度簡字第59
    72號判決確定），嗣經顏宏儒於97年4月2日收受臺灣板橋地
    方法院97年度毒聲字第569號裁定，始悉遭竊而報警處理。
二、案經顏宏儒訴由臺北縣政府（現改制為新北市政府）警察局
    蘆洲分局報請臺灣板橋地方法院檢察署呈臺灣高等法院檢察
    署函轉臺灣嘉義地方法院檢察署檢察官偵查起訴。
    理  由
一、本件被告所涉犯者為刑法第320條第1項之罪，非死刑、無期
    徒刑、最輕本刑為3年以上有期徒刑之罪或高等法院管轄第
    一審案件。本院行準備程序時，被告就被訴事實為有罪之陳
    述，經告知簡式審判程序之旨，並聽取檢察官及被告之意見
    後，本院爰依刑事訴訟法第273條之1第1項裁定由受命法官
    獨任進行簡式審判程序。故本件簡式審判程序之證據調查，
    依刑事訴訟法第273條之2之規定，不受同法第159條第1項、
    第161條之2、第161條之3、第163條之1及第164條至第170條
    規定之限制，合先敘明。
二、上開犯罪事實，業據被告於本院準備程序及審理時均坦承不
    諱。核與證人即被害人顏宏儒於警詢及偵查中（臺灣板橋地
    方法院檢察署97年度偵字第20992號卷第4-8頁、臺灣嘉義地
    方法院檢察署100年度偵字第4229號卷第32-33頁）、證人黃
    漢國於偵查中（臺灣嘉義地方法院檢察署100年度偵字第422
    9號卷第39-40頁）之證述情節相符，復有被害人顏志樺（即
    顏宏儒）之舊式身分證影本1紙（臺灣板橋地方法院檢察署
    97年度偵字第20992號卷第14頁）在卷可稽，足認被告自白
    與事實相符。本件事證明確，被告犯行堪予認定，應依法論
    科。
三、被告行為後，刑法及刑法施行法業於94年2月2日經總統以華
    總一義字第094-00014901號令修正公布，並於95年7月1日施
    行（下稱新刑法，修正前刑法下稱舊刑法），參酌最高法院
    95年5月23日刑事庭第8次會議決議，新刑法第二條第一項規
    定，係規範行為後法律變更所生新舊法律比較適用準據法，
    於新刑法施行後，應適用新刑法第二條第一項規定，為從舊
    從輕比較。另比較時應就罪刑有關之共犯、未遂犯、想像競
    合犯、牽連犯、連續犯、結合犯，以及累犯加重、自首減輕
    暨其他法定加減原因（如身分加減）與加減比例等一切情形
    ，本於統一性及整體性原則，綜其全部罪刑結果，而為比較
    。經查：
  (一)刑法第320條第1項竊盜罪，法定刑得併科罰金5百元以下罰
    金，而修正後刑法施行法增訂第一條之一：「中華民國94年
    1月7日刑法修正施行後，刑法分則編所定罰金之貨幣單位為
    新臺幣。94年1月7日刑法修正時，刑法分則編未修正之條文
    定有罰金者，自94年1月7日刑法修正施行後，就其所定數額
    提高為30倍。但72年6月26日至94年1月7日新增或修正之條
    文，就其所定數額提高為3倍」。刑法第33條第5款修正為：
   「罰金：新臺幣1千元以上，以百元計算之」，是依修正後之
    法律，刑法第320條第1項竊盜罪所得科處之罰金刑最高為新
    臺幣1萬5千元，最低為新台幣一千元；而依被告行為時之刑
    罰法律，即罰金罰鍰提高標準條例第一條前段規定之提高倍
    數10倍及刑法第33條第5款規定之罰金最低額1元計算，該罪
    之罰金刑最高為銀元5千元，最低額為銀元一元，換算為新
    臺幣最高額雖與新法同為新臺幣1萬5千元，然最低額僅為新
    臺幣3元。因此，比較上述修正前、後之刑罰法律，自以被
    告行為時之舊法較有利於被告。
  (二)修正後之刑法第41條第1項前段規定：「犯最重本刑為5年以
    下有期徒刑以下之刑之罪，而受6個月以下有期徒刑或拘役
    之宣告者，得以新臺幣1千元、2千元或3千元折算一日，易
    科罰金。」，但依據舊法及修正前罰金罰鍰提高標準條例第
    二條前段（現已刪除）規定，被告行為時易科罰金折算標準
    ，應以銀元3百元折算一日，經折算為新臺幣後，應以新臺
    幣9百元折算為一日。比較修正前後之易科罰金折算標準，
    修正後之規定並未較有利於被告，則應依刑法第2條第1項前
    段規定，適用被告行為時即修正前刑法第41條第1項前段規
    定，定其折算標準。
  (三)本件涉及法律變更部分，綜合上述比較新舊法之規定，以舊
    刑法有利於被告，依新刑法第2條第1項規定，自應適用行為
    時舊法，先予敘明。
四、核被告所為，係犯刑法第320條第1項竊盜罪。審酌被告高中
    畢業之智識程度、離婚、有2個小孩、賣水果，每月收入大
    約4、5萬元，及其犯罪之動機、目的、手段、所生危害，惟
    其於警偵訊中否認犯行，經通緝到案後始於本院審理中坦承
    犯行之態度等一切情狀，量處如主文所示之刑，並諭知易科
    罰金之折算標準。又被告所犯之罪，犯罪時間在96年4月24
    日以前，且於中華民國96年罪犯減刑條例施行後通緝暨緝獲
    （97年10月13日通緝、100年4月24日緝獲），合於該條例之
    減刑條件，應依該條例第2條第1項第3款、第7條、第9條之
    規定，減其刑期2分之1，並諭知易科罰金之折算標準。
據上論斷，應依刑事訴訟法第273條之1第1項、第299條第1項前
段，刑法第2條第1項前段、第320條第1項、第41條第1項前段（
修正前），刑法施行法第1條之1第1項、第2項前段，中華民國96
年罪犯減刑條例第2條第1項第3款、第7條、第9條，廢止前罰金
罰鍰提高標準條例第2條、現行法規所定貨幣單位折算新臺幣條
例第2條，判決如主文。
本案經檢察官吳咨泓到庭執行職務。
中    華    民    國   100    年    7     月    27    日
                  刑事第六庭  法  官  蘇清水
以上正本證明與原本無異。
如不服本判決應於收受判決後10日內向本院提出上訴書狀，並應
敘述具體理由；其未敘述上訴理由者，應於上訴期間屆滿後20日
內向本院補提理由書（均須按他造當事人之人數附繕本）「切勿
逕送上級法院」。告訴人或被害人如對於本判決不服者，應具備
理由請求檢察官上訴，其上訴期間之計算係以檢察官收受判決正
本之日期為準。
中    華    民    國   100    年    7     月    27    日
                              書記官  邱法儒
附錄所犯法條：
中華民國刑法第320條第1項
意圖為自己或第三人不法之所有，而竊取他人之動產者，為竊盜
罪，處5年以下有期徒刑、拘役或5百元以下罰金。